臺灣臺中地方法院刑事判決　　　　　　　　　　　　　九十一年度易字第六四七號
　　公　訴　人　臺灣台中地方法院檢察署檢察官
　　被　　　告　乙○○
　　　　　　　　丁○○
右列被告因妨害自由案件，經檢察官提起公訴（九十年度偵字第一八九五二號），本
院判決如左：
    主  文
乙○○共同以脅迫妨害人行使權利，處拘役伍拾日，如易科罰金，以參佰元折算壹日
；又未指定犯人，而向該管公務員誣告犯罪，處拘役參拾日，如易科罰金，以參佰元
折算壹日。應執行拘役柒拾伍日，如易科罰金，以參佰元折算壹日。
丁○○共同以脅迫妨害人行使權利，處拘役伍拾日，如易科罰金，以參佰元折算壹日
。
    事實
一、乙○○於民國（下同）九十年十月間任職於電博士科技股份有限公司（下稱電博
    士公司），擔任送貨員之職務，丁○○則為電博士已離職之員工，因電博士公司
    實際負責人丙○○與甲○○於九十年九月間，有新台幣（下同）三十萬元之貨款
    問題未解決，而丙○○遲未出面解決，甲○○遂要求於九十年九月間簽收貨物之
    乙○○、丁○○負責處理該筆貨款，並表示如未能處理妥適，該筆貨款應由其二
    人承擔責任，甲○○並指示丁○○告知仍在電博士公司任職之乙○○，以扣車留
    貨之方式迫使丙○○能出面與甲○○解決前開貨款之問題。丁○○遂於九十年十
    月十五日之前幾日與乙○○聯絡，而乙○○則表示九十年十月十五日當天有出貨
    ，二人便共同基於以脅迫妨害人行使權利之犯意聯絡，策劃由乙○○利用此次為
    電博士公司送貨之際，強行扣車留貨，並將貨物連同載運之車輛一同交付與丁○○，以達到迫使丙○○出面與甲○○解決貨款之目的。九十年十月十五日上午九
    時許，乙○○依公司指示前往電博士公司位於台中縣烏日鄉○○街六十四巷十三
    號之倉庫，向電博士公司之會計小姐許美玲領取原預計送往新天地大賣場之淨水
    器二十八個、濾心二十四個、排油煙機二個瓦斯爐一個、藥壺三十個、燒烤鍋十
    二個、果汁機十二個等貨物（累計價值為十萬三千零六十八元）及前揭貨物之統
    一發票六紙（發票號碼為ＪＤ00000000至ＪＤ00000000號），
    並隨即與丁○○聯絡，二人約定由乙○○將前揭貨物載運至丁○○位於台中縣霧
    峰鄉○○路二一八巷三十二之一號之租屋處，乙○○依約前往後，即將載貨之自
    用小客車以及前揭貨物交付與丁○○，丁○○並要乙○○轉告丙○○關於貨物及
    自小客車均已由其取走，要丙○○儘速出面與甲○○聯絡之事，足以妨害丙○○
    基於電博士公司負責人之身分對前揭自用小貨車及車上貨物所得行使之權利。
二、嗣九十年十月十五日之中午時分，丙○○向乙○○查詢送貨情況時，乙○○即告
    知丙○○該自用小貨車連同車上之貨物均已於台中縣沙鹿鎮○○○路上被丁○○
    強行取去，丙○○隨即向甲○○詢問是否知情，經甲○○否認知悉前情後，丙○○遂要求乙○○偕同電博士公司之會計許美玲前往警局報案處理，乙○○明知前
    揭自用小貨車及車上所有之貨物均係其交由丁○○取得，竟為掩飾其行為，而另
    行起意，於同日下午五時許，向有偵查犯罪職責之台中縣警察局烏日分局烏日派
    出所員警謊稱其所駕駛之車號５Ｊ—９０９５號自用小貨車及車上貨物，係於同
    日十三時四十五分許，在台中縣沙鹿鎮○○路被二名不相識之男子攔住，強行將
    其連同車、貨物一併押往台中縣霧峰鄉，經數小時後才由該二名男子將其載回電
    博士公司位於台中縣烏日鄉○○路○段之所在後，將其趕下車而駕車加速逃逸，
    而未指定犯人報請偵查不特定人涉犯強盜罪行，俟警方將乙○○帶往台中縣霧峰
    鄉○○路二一八巷三十二號之一查訪，乙○○始因見無法自圓其說，坦承係受甲○○之指示而與丁○○共同為前述一、之犯行，經乙○○與丁○○聯絡，由丁○○告知前揭自用小貨車已停放於省立豐原醫院旁之安康路上，為警循線查獲而知
    悉上情，車上貨物經清點後則並無損失。
三、案經台中縣警察局烏日分局報告臺灣臺中地方法院檢察署檢察官偵查起訴。
    理  由
一、訊據被告乙○○、丁○○於警訊、偵查及本院審理中，就其二人於九十年十月十
    五日前二週，因受案外人甲○○要求其二人想辦法讓電博士公司之實際負責人丙○○出面商討貨款給付事宜之壓力，遂與案外人甲○○共同謀議以扣車留貨之方
    式來遂行其目的，被告丁○○便與被告乙○○商議由被告乙○○趁為電博士公司
    送貨之際，將電博士公司之貨物連同貨車一併載至被告丁○○於台中縣霧峰鄉○○路二一八巷三十二之一號住處，以及被告乙○○、丁○○業於九十年十月十五
    日當天依計畫行事，被告乙○○未依電博士公司之指示將貨物送至指定之處所，
    反而將電博士公司之前揭貨物及貨車送交被告丁○○，欲藉此逼迫電博士公司之
    實際負責人丙○○出面與案外人甲○○解決貨款問題等節均坦承不諱，核與證人
    許美玲、吳珮均二人證述電博士公司之貨車出貨之時、地及出貨項目之內容相符
    ，復有前揭貨物之統一發票影本六份在卷可稽，堪信被告乙○○確實有將電博士
    公司之貨物及貨車扣留交由被告丁○○。次查，電博士公司之實際負責人乃證人
    丙○○，又證人甲○○與證人丙○○間於九十年九月間確實有三十萬元左右之貨
    款債務問題尚未解決一節，業據證人甲○○及丙○○於偵查時證述屬實，有偵訊
    筆錄在卷可考，堪信為真實。再查，被告乙○○、丁○○係與證人甲○○共同商
    討以前揭強行扣車留貨之方式，妨礙電博士公司對其貨物所得行使之權利，以逼
    使案外人丙○○出面商討貨款解決適宜等情，除被告乙○○、丁○○之自白外，
    核與證人甲○○於本院審理時到庭稱：「（問：有無交代被告戴要把貨扣住？）
    我有交代被告戴想辦法與被告林商量是否可以讓丙○○不要順利出貨。」、「（
    問：丙○○如何得知就要跟你聯絡？）我以為被告林會告訴丙○○說就是我要他
    們把貨扣住的。」、「（問：如何交代被告二人做這件事？）我跟被告戴說想辦
    法要讓丙○○出面跟我談這件事，我有講說是否把他的貨扣下來，讓他出面跟我
    談。」、「（問：為何警訊、偵訊時都說你不知情？）我是說後面發生的搶劫、
    侵占我不知情。」、「我所謂的不知情是說搶劫的事情我不知情。」等節相符，
    由證人甲○○證述本次事件係由於其強力要求被告乙○○、丁○○想辦法解決與
    證人丙○○間之債務問題而共同謀議出來之方法等節，堪信被告乙○○、丁○○
    二人之自白為真實，堪予採信。從而，本件被告二人與證人甲○○共同以強行扣
    車留貨而妨害證人丙○○對其公司貨物所得行使之權利之方式，逼迫證人丙○○
    出面與證人甲○○解決三十萬元之貨款問題之犯行，事證明確，已堪認定。
二、訊據被告乙○○對其於九十年十月十五日下午五時許至台中縣警察局烏日分局烏
    日派出所謊稱其所駕駛電博士公司所有之車號５Ｊ—９０９５號自用小貨車及車
    上貨物遭劫之犯行，亦於歷次警訊、偵查及本院審理時坦承在卷，核與證人許美
    玲、吳珮均二人於警訊時以及證人丙○○於偵查時之證述內容相符，復有台中縣
    警察局受理各類案件紀錄表一份在卷可參，被告乙○○此部分之自白應認與事實
    相符，從而其未指定犯人而向該管承辦員警之公務員誣告犯罪之罪行，已足堪認
    定。
三、按債權人意圖促債務之履行，以強暴脅迫方法，將債務人所有物搶去，妨害其行
    使所有權，應成立刑法第三零四條第一項之罪，司法院院字第一四三五號著有解
    釋文可資參照。經查，本件被告乙○○、丁○○所為藉由強行扣車留貨之方式脅
    迫證人丙○○與證人甲○○解決貨款債務之行為，已妨害證人丙○○基於電博士
    公司實際負責人之身分而得對於該公司貨物行使所有權之權能，核係犯刑法第三
    百零四條第一項之以脅迫妨害人行使權利之強制罪，又其二人間與證人甲○○就
    前揭行為有犯意之聯絡，行為之分擔，均為共同正犯，應依共同正犯之例論處。
    再被告乙○○另向警員謊稱貨物連貨車遭劫之行為，係犯刑法第一百七十一條第
    一項之未指定犯人之誣告罪；又被告乙○○所犯上開二罪之間，犯意各別，行為
    不同，應予分論併罰。而被告乙○○於上揭所誣告之案件確定前自白，有警訊筆
    錄一份在卷可稽，應依同法第一百七十二條之規定減輕其刑。爰審酌被告二人犯
    罪之動機乃受證人甲○○之言語壓力，情急之下方出此下策，且被告乙○○、丁○○已於案發後將所扣之貨車及貨物悉數返還電博士公司，又被告乙○○於未指
    明犯人而誣告後，自行於警訊中和盤托出全案情節以及其犯後態度尚稱良好等一
    切情狀，量處如主文所示之刑，並諭知易科罰金之折算標準；另就被告乙○○所
    犯罪部分定其應執行刑及諭知易科罰金之折算標準。
四、末查，本件被告乙○○、丁○○係與證人甲○○共謀以扣車留貨之方式將電博士
    公司之貨物及貨車扣留而欲藉此逼迫證人丙○○出面解決債務問題等節，已如前
    述，公訴人認本件乃被告乙○○、丁○○共同犯案而與證人甲○○無關等節，顯
    有誤會，應由臺灣台中地方法院檢察署另就證人甲○○此部分之犯行另行依法處
    理，併此敘明。
據上論斷，應依刑事訴訟法第二百九十九條第一項前段，刑法第二十八條、第三百零
四條第一項、第一百七十一條第一項、第一百七十二條、第五十一條第六款、第四十
一條第一項前段，罰金罰鍰提高標準條例第一條前段、第二條，判決如主文。
中      華      民      國      九十一      年      六      月  十二    日
                                  臺灣台中地方法院刑事第七庭
                                        法  官 林學晴
右正本證明與原本無異。
如不服本判決，應於送達後十日內向本院提出上訴狀 （須附繕本） ，上訴於台灣高等
法院台中分院。
                                        書記官
中      華      民      國      九十一      年      六      月  十二    日
附錄論罪科刑法條
中華民國刑法第一百七十一條
 (未指定犯人誣告罪)
未指定犯人，而向該管公務員誣告犯罪者，處一年以下有期徒刑、拘役或
三百元以下罰金。
未指定犯人，而偽造、變造犯罪證據，或使用偽造、變造之犯罪證據，致
開始刑事訴訟程序者，亦同。
中華民國刑法第三百零四條
 (強制罪)
以強暴、脅迫使人行無義務之事或妨害人行使權利者，處三年以下有期徒
刑、拘役或三百元以下罰金。
前項之未遂犯罰之。
